臺灣高等法院臺中分院民事判決　　　　　100年度訴易字第7號
原　　　告　陳甲銘
訴訟代理人　楊淑琍律師
複代理　人　劉錫純
被　　　告　林照洪
上列被告因過失傷害罪經原告提起附帶民事訴訟，請求侵權行為
損害賠償事件，經本院刑事庭裁定移送（本院99年度交附民字第
165號），本院於100年3月29日言詞辯論終結，判決如下︰
    主  文
被告應給付原告新臺幣41萬3456元，及自 99年8月31日起，至清
償日止，按年息百分之5計算之利息。
原告其餘之訴駁回。
訴訟費用由原告負擔7分之3，餘由被告負擔。
    事實及理由
一、按訴狀送達後，原告不得將原訴變更或追加他訴，但擴張或
    減縮應受判決事項之聲明者，不在此限，民事訴訟法第 255
    條第1項第3款定有明文。查本件原告於民國（下同） 99年8
    月25日起訴時，原係依侵權行為之法律關係請求被告應給付
    新臺幣（下同） 102萬3643元及自起訴狀繕本送達翌日起至
    清償日止，按年息百分之 5計算之利息。嗣於訴狀送達後，
    依同一之法律關係，原告擴張訴之聲明為被告應給付103萬2
    017 元及自起訴狀繕本送達翌日起至清償日止，按年息百分
    之5計算之利息。嗣於本院100年3月2日行準備程序時，原告
    當庭減縮訴之聲明為被告應給付68萬7037元，及自起訴狀繕
    本送達翌日起至清償日止，按年息百分之 5計算之利息，應
    屬減縮應受判決事項之聲明，且被告並無異議，而為本案之
    言詞辯論，核與首開規定無違，合先敘明。
二、原告主張：
  (一)緣被告於 98年5月11日上午10時30分許，駕駛車牌號碼1487
    -QB號自小客車，沿彰化縣彰化市○○路2號旁巷道往彰水路
    方向行駛，行至該巷道與彰水路之交岔路口時，本應注意汽
    車行駛至無號誌之交岔路口，轉彎車應暫停禮讓直行車先行
    ，而依當時天候晴、日間自然光線、視距良好且無障礙物等
    情形，並無不能注意之情事，詎被告竟未注意，適伊騎乘車
    牌號碼MP8-610號重型機車，沿彰化縣彰化市○○路2號旁巷
    口欲直行，與被告所駕駛之上開車輛左側車頭發生撞擊，伊
    因而人車倒地，因而受有頸部損傷併脊髓神經損傷等傷害。
    上揭侵權行為事實，有臺灣彰化地方法院檢察署98年度偵字
    第10066號起訴書，以及臺灣彰化地方法院 99年度交易字第
    87號刑事判決書可資為憑。據此，被告之行為確實係造成原
    告傷害之原因。
  (二)按因故意或過失不法侵害他人之權利者，負損害賠償責任。
    汽車、機車或其他非依軌道行駛之動力車輛，在使用中加損
    害於他人者，駕駛人應賠償因此所生之損害。不法侵害他人
    之身體或健康者，對於被害人因此喪失或減少勞動能力或增
    加生活上之需要時，應負損害賠償責任。不法侵害他人之身
    體、健康、名譽、自由、信用、隱私、貞操，或不法侵害其
    他人格法益而情節重大者，被害人雖非財產上之損害，亦得
    請求賠償相當之金額。民法第184條第1項前段、第191條之2
    、第193條第1項及第195條第1項分別定有明文。本件損害賠
    償係因被告侵權行為所致，爰依前揭法條之規定，請求賠償
    如後：
  1.醫療費用部分：
    伊因本件車禍，受有頸部損傷併脊髓神經損傷等傷害，經急
    診就醫住院治療，出院後仍持續門診追蹤治療中，期間醫療
    費用均由伊支出，計支出醫療費用有3萬8797元。
  2.減少勞動能力部分：
    伊係從事水龍頭製造工作，每月平均薪資約 1萬7280元，惟
    伊因本件車禍受傷，於 98年5月11日迄今，皆無法工作上班
    ，以3個月之基本工資計算減少勞動能力之損失，共5萬1840
    元。
  3.增加生活上所需部分：
  (1)看護費用：
    按親屬間之看護，縱因出於親情而為支付該費用，然其所付
    出之勞力，顯非不能以金錢為評價，此種基於身份關係之恩
    惠，自不能嘉惠於加害人，而應比照一般看護情形，認被害
    人受有相當看護之損害，命加害人賠償，始符合民法第 193
    條第1 項所定增加生活上需要之意旨。最高法院曾著有89年
    台上字第1749號判決。伊於住院治療期間（自 98年5月11日
    至財團法人彰化基督教醫院急診住院治療，至同年月18日始
    出院共住院 8日），住院期間均因行動不便，而由伊家屬看
    護照料；出院返家後，因受有頸部損傷併脊髓神經損傷等傷
    害，故須臥床休養，下床、浴廁、吃飯等均需其家屬攙扶或
    隨侍在側。揆之前揭裁判意旨，伊自得比照一般看護情況，
    請求被告賠償相當看護之損害，是以現今之看護費用支付行
    情一天2000元計算，伊遵照醫囑休養 3個月（依財團法人彰
    化秀傳紀念醫院99年6月4日診斷書載明「出院後須有專人陪
    同照護至少3個月」計算，伊依醫囑應休養至99年8月18日。
    換言之，伊自98年5月11日受傷住院日起，經醫囑休養至 99
    年8月18日止（計100日），確有聘僱看護照料之必要，被告
    應連帶賠償原告看護費用共計20萬元。
  (2)往返就醫之交通費用：
    伊因被告侵權行為所受身體傷害，出院後每週回診就醫暨復
    健需搭乘計程車所花費之車資，每趟往返各 200元，迄今計
    66次，合計2萬6400元。
  4.精神慰撫金部分：
    伊因本件車禍致身體受有頸部損傷併脊隨神經損傷等傷害，
    雖經急診住院治療，嗣後並多次就醫復健，然現仍持續有手
    腳麻木及乏力現象，嚴重影響工作能力，依現況研判，復原
    不易，足見伊精神上受有相當大之痛苦，爰斟酌雙方之身分
    、地位、資力與加害之程度等一切情狀後，認伊請求被告賠
    償非財產上損害之精神慰撫金36萬元為適當。
  (三)爰求為判決：被告應給付原告68萬7037元，及自附帶民事訴
    訟訴狀繕本送達被告翌日起至清償日止，按年息百分之 5計
    算之利息。並願供擔保聲請宣告假執行。
三、被告則以：伊否認有過失傷害之行為，伊行經的該巷子巷口
    左邊有 1個檳榔攤阻礙視線，伊於沒有過失。對原告主張之
    醫療費用3萬8797元及看護費用以1日2000計算並不爭執，惟
    對於所需照護之日數則有意見。又原告沒有支出交通費用之
    必要；至於勞動能力損失部分，同意以基本工資 3個月計算
    等語，資為抗辯，並求為判決原告之訴。
四、本件原告主張，被告於上開時、地，駕車沿彰化縣彰化市○
    ○路2 號旁巷道往彰水路方向行駛，行至該巷道與彰水路之
    交岔路口時，仍前行駕駛，其車頭出到該路口之彰水路上，
    欲右轉彰水路往高速公路方向行駛，嗣其車左前車頭於該路
    口處與由彰水路往高速公路方向亦直行至該路口處之原告之
    機車前車頭發生碰撞，致原告人車倒地，並因而受有左小腿
    擦傷之傷害，而當時天候晴、日間自然光線、路面無缺陷之
    事實，為被告所不爭執。且揭侵權行為事實，業據原告提出
    財團法人彰化基督教醫院診斷書為證，並經臺灣彰化地方法
    院99年度交易字第87號刑事判決認定，判處罪刑，又經本院
    99年度交上易字第1060號刑事判決維持原判決在案。又，本
    件經檢察官送請臺灣省彰化縣區車輛行車事故鑑定委員會鑑
    定，結果認：「一、林照洪（即被告）駕駛自用小客車行經
    無號誌之交岔路口，右轉彎車未讓直行車先行，為肇事主因
    。二、陳甲銘（即原告）駕駛重型機車行經無號誌之交岔路
    口，未減速慢行，注意安全小心通過，為肇事次因等情。」
    ，有該會98年12月31日彰鑑字第0985602808號函檢附之臺灣
    省彰化縣區車輛行車事故鑑定委員會鑑定書（彰化縣區9805
    53案）可資參照。是被告不法侵害原告之身體，應可認定。
    被告雖以前詞置辯，為不足採。被告不法侵害原告之身體，
    既經認定，對於原告因而所受之損害，自應負損害賠償責任
    。
五、茲所應審酌者，為原告所得請求被告賠償之金額，爰分述如
    下：
  (一)醫療費3萬8797元部分：
    查原告主張之醫療費 3萬8797元，依原告所受傷害及收據載
    明治療費別，自屬治療上之必要費用，且為被告所不爭執，
    應予准許。
  (二)工作損害金5萬1840元部分：
    原告主張受傷後，長達 3個月不能工作，有財團法人彰化基
    督教醫院診斷書可證；而原告請求以基本工資計算 3個月之
    工作損害，且為被告所不爭執。是原告請求被告賠償此期間
    內之損失5萬1840元，自應准許。
  (三)增加生活上所需部分：
  1.看護費用：
    原告自98年5月11日受傷住院日起，經醫囑休養至99年8月18
    日止（共計 100日），確有聘僱看護照料之必要，此有財團
    法人彰化基督教醫院100年2月15日一００彰基醫事字第1000
    020025號函附卷可稽。被告就看護費用以1日 2000元計算並
    不爭執。是原告主張被告應賠償看護費用共計20萬元，應予
    准許。
  2.往返就醫之交通費用：2萬6400元：
    原告固主張，伊出院後每週回診就醫暨復健需搭乘計程車，
    所需車資，每趟往返各200元，迄今計66次，合計2萬6400元
    ；惟為被告所否認。查原告就此部分之請求，僅提出並未記
    載搭乘次數及金額之空白收據為證，並無法證明其確有此項
    支出。是此部分請求，不應准許。
  (四)精神慰藉金36萬元部分。
    查原告前在臺北市路邊攤賣衣服、在秀水販賣小菜，平均一
    個月有五、六萬元收入，原告的學歷是建國商專（即現在之
    建國工專），現在沒有其他動產、不動產，家中有三個人。
    被告為南亞工專畢業，現從事摩托車製造、外銷出口之行業
    ，在臺北有一棟房子，工廠在彰化縣是租的，於西元2008年
    金融海嘯時，被美國客戶積欠30萬美元，現在仍有相當多之
    庫存，及債務5、6百萬元，後來甚至無法發放薪水給員工；
    上開房子仍有台新銀行之貸款 900多萬元未還。又查，原告
    受傷多處，肉體、精神確受極大痛若。本院斟酌實際情況，
    及兩造之身分、地位、經濟能力等，認為原告請求36萬元為
    適當，應全部予以准許。
  (五)從而，原告基於侵權行為之損害賠償請求權，請求被告賠償
    原告65萬0637元，及自 99年8月31日起，至清償日止，按年
    息百分之 5計算之利息部分，洵屬正當，應予准許。逾此部
    分所為之請求，為無理由，應予駁回。
  (六)按損害之發生或擴大，被害人與有過失者，法院得減輕賠償
    金額，或免除之，民法第217條第1項定有明文。本件車禍肇
    事之責任，既經檢察官送請臺灣省彰化縣區車輛行車事故鑑
    定委員會鑑定，結果認：「一、林照洪（即被告）駕駛自用
    小客車行經無號誌之交岔路口，右轉彎車未讓直行車先行，
    為肇事主因。二、陳甲銘（即原告）駕駛重型機車行經無號
    誌之交岔路口，未減速慢行，注意安全小心通過，為肇事次
    因等情。」，本院認被告應負百分之70之過失責任，而原告
    負百分之30之過失責任，即應適用過失相抵之法則，抵償原
    告得請求之賠償數額，依同一比例予以抵扣。因之，原告得
    請求賠償45萬5446元（元以下四捨五入）。又按保險人依本
    法規定給付之保險金，視為加害人或被保險人損害賠償金額
    之一部分，加害人或被保險人受賠償時，得扣除之，強制汽
    車責任保險法第32條定有明文。查原告已領取汽車強制險 4
    萬1990元，有國泰產物保險公司理賠作業系統匯款證明附卷
    可查，揆諸前開說明，原告已受領之保險金應視為加害人或
    被保險人損害賠償金額之一部分，自應予扣除。經扣除後，
    原告僅得請求41萬3456元。
六、綜上所述，原告基於侵權行為之損害賠償請求權，請求被告
    賠償41萬3456元，及自 99年8月31日起，至清償日止，按年
    息百分之 5計算之利息部分，洵屬正當，應予准許。逾此部
    分所為之請求，為無理由，應予駁回。
七、據上論結，本件原告之訴，為一部有理由，一部無理由，依
    民事訴訟法第79條，判決如主文。
中    華    民    國   100    年    4     月    12    日
                民事第三庭    審判長法  官  陳照德
                                    法  官  朱  樑
                                    法  官  曾謀貴
以上正本係照原本作成。
不得上訴。
                                    書記官  陳慈傳
中    華    民    國   100    年    4     月    12    日
                                                      Ｓ